臺灣臺北地方法院民事判決
109年度重訴字第1103號
原      告  鄭文一  
            鄭文星  
            高立人  
共      同
訴訟代理人  鍾開榮律師                      
被      告  左耳開發建設股份有限公司

兼
法定代理人  林學智  
共      同
訴訟代理人  吳姝叡律師                      
上列當事人間損害賠償事件，本院於民國110年10月26日言詞辯
論終結，判決如下：
    主  文
原告之訴及假執行之聲請均駁回。
訴訟費用由原告負擔。 
　　事實及理由
一、原告主張略以：
　㈠緣臺北巿文山區景美段五小段 536、538、539、540、543、5
    44、545、546、547、548、551、552、553、554、555、556
    、557、558、559、560、564、567地號等22筆土地，經被告
    左耳開發建設股份有限公司（下稱左耳公司）擔任實施者辦
    理都巿更新事業計畫(下稱系爭都市更新案)，並經臺北巿都
    巿更新及爭議處理審議會（以下簡稱審議會）第338次會議
    予以同意。
　㈡嗣原告等三人與被告左耳公司於107年9月10日經臺北巿都巿
    更新及爭議處理審議會（以下簡稱審議會）第340次會議協
    調後達成協議，簽立都更協議書(下稱系爭都更協議書)，並
    經本院所屬民間公證人107年9月18日公證完成。
　㈢系爭都更協議書第1條明確記載：「甲方地主即原告願意就三
    人分別擁有之臺北巿文山區景美段五小段568、569地號土地
    與台北巿文山區景美段五小段299建號房屋，各自權利範圍
    三分之一，三人合計一分之一（即上開房地全部權利），以
    權利變換方式參與都巿更新案；嗣於都巿更新完成時自乙方
    即被告左耳公司取得等價值之房地。」等語，原告並依系爭
    都更協議書第2條之約定，出具事業計畫同意書、同意拆除
    房屋之切結書。
　㈣惟被告左耳公司於108年9月26日發函臺北巿政府都巿更新處
    申請撤回系爭都巿更新案，並以危老重建之方式，就臺北巿
    文山區景美段五小段536地號等22筆地號土地進行危老重建
    計畫，而故意將原告等三人所有臺北巿文山區景美段五小段
    568及569地號土地排除於前開危老重建計畫之範圍。
　㈤是以，因被告左耳公司無正當理由而申請撤回系爭都巿更新
    案，而有未依系爭都更協議書履行義務之情形，原告爰依都
    更協議書第1條、民法第544條、第266條第1項、第227條等
    規定，擇一請求被告左耳公司負損害賠償責任。
　㈥又因被告左耳公司撤銷系爭都市更新案，而致原告所有之568
    、569地號土地被認為非屬畸零地，嗣後不能再依臺北巿畸
    零地使用自治條例之規定主張權利，致使原告所有之568、5
    69地號土地迄今無鄰接建築線，因而衍生土地權益重大之損
    害。是原告爰依民法第184條第1項前段等規定，請求被告左
    耳公司負損害賠償之責任。
　㈦另被告左耳公司及林學智上開不法行為顯然違反誠信原則，
    並係以損害原告之權利為目的，而有侵害原告期待權之情形
    ，是原告亦得依民法第184條第1項後段之規定，請求被告左
    耳公司負損害賠償之責任。
　㈧此外，民法第101條及第148條均屬保護他人之法律規定，是
    被告等違反上開保護他人之法律，致生損害於原告，原告自
    得依民法第184條第2項之規定，請求被告左耳公司負損害賠
    償之責任。
　㈨又依據被告左耳公司與其他地主之協議合作興建房屋契約書
    之制式化條文第3、4、5及第18條明定「乙方認為有益於本
    案開發時，乙方得申請辦理都巿更新，以協議合建方式執行
    。甲方同意由左耳開發建設（股）公司為都巿更新事業實施
    者，均瑩建設（股）公司為都巿更新事業出資人，並配合出
    具辦理都巿更新及容積移轉所需同意書等相關文件，甲方同
    意乙方調整本基地範圍，並以最終擇定之開發範圍為合建基
    地範圍（都巿更新稱為單元範圍）。本基地範圍之變更不影
    響本契約效力且不得變更甲方之分配條件。合約履行效力（
    二）乙方任一人均得要求甲方履行本契約，而被告左耳公司
    竟以不正當行為阻止條件成就。且系爭都更協議書約定：「
    原告地主願意就568、569地號土地及299建號房屋之上開房
    地全部權利，以權利變換方式參與都巿更新案；嗣於都巿更
    新完成時自被告左耳公司取得等價值之房地。（備註說明：
    本條約定事項已明確經雙方同意為原告地主提供房地與被告
    左耳公司實施者約定都巿更新完成時，以權利變換方式自被
    告左耳公司取得等價值之房地之合建房地分配約定）」等語
    ，是被告左耳公司依系爭都更協議書對該條件之成就顯有作
    為之義務存在，卻以不正當方法阻止條件成就，是被告等應
    有民法第100條所稱，附條件之法律行為當事人，於條件成
    否未定前，若有損害相對人因條件成就所應得利益之行為之
    情形，自原告自得依民法第100條之規定，請求被告左耳公
    司負損害賠償之責任。
　㈩另公司法第23條第2項之規定，係在法人實在說之理論下，認
    公司有行為能力，並由其代表機關代表之，公司代表機關於
    其權限範圍內，代表公司與第三人之行為，在法律上視為公
    司本身之行為，若構成侵權行為，即屬於公司之侵權行為，
    公司應以侵權行為人之身分對被害人負損害賠償責任；復因
    公司業務執行事實上由機關代表人擔任，為防止機關代表人
    濫用其權限致侵害公司之權益，並使被害人獲得更多之保障
    ，故亦令公司負責人連帶負賠償責任。另民法第28條係針對
    法人侵權行為責任之規定，與公司法第23條第2項規範對象
    有所相同，是原告自得主張公司法第23第2項及民法第28條
    等規定，擇一請求被告林學智應與被告左耳公司連帶負損害
    賠償責任。
　並聲明：
　⒈被告等應連帶給付原告新臺幣（下同）16,800,000元及至起
    狀繕本送達翌日起至清償日止，按年息百分之5計算之利息
    。
　⒉願供擔保，請准宣告假執行。
二、被告則以：
  ㈠系爭都更協議書形式上雖為兩造所共同簽署，然究其內容，
    僅有約定原告應就其所有土地及房屋願意以權利變換方式參
    與都市更新案，及約定若原告未配合權利變換程序，不願交
    付房屋供拆除，願依照公證法逕受強制執行，並就房屋拆除
    事項放棄提起訴訟權利等語。是以，被告左耳公司並未因係
    爭都更協議書未之簽署，而對原告負有任何義務，或成立有
    委任關係。是以，原告依民法第544條、第227條、第226條
    等規定，請求被告左耳公司負債務不履行責任，顯為無理由
    。
　㈡原告依民法第184條第1項前段、後段、第2項等規定，請求
　　被告左耳公司負損害賠償責任，為無理由：
　⒈原告等所有之土地之所有權並未喪失，自無權利受侵害之情
    形。
　⒉又被告左耳公司係經臺北巿文山區景美段五小段536地號等22
    筆地號土地之地主同意，方申請危老重建之方式，就前開土
    地進行重建計畫。是被告左耳公司並無義務將原告所有之56
    8、569地號等2筆土地納入危老重建計畫之範圍。
　⒊另依修正後臺北市畸零地使用自治條例規定，原告等土地仍
    可與鄰地合併建築，而非畸零地，此有吳非士建築師之檢討
    報告可證。因原告之土地非屬畸零地，是原告陳稱「致使原
    告所有之568、569地號土地迄今無鄰接建築線，因而衍生土
    地權益重大之損害」等語，並非真實。
　⒋綜上，被告左耳公司就臺北巿文山區景美段五小段536地號等
    22筆土地之危老重建計畫，係經全體22名地主之同意，並已
    依法踐行畸零地調處程序，而原告亦無「權利」受侵害，是
    原告依民法第184條第1項前段規定之請求，為無理由。
　⒌另被告左耳公司撤回系爭都更計畫及申請就臺北巿文山區景
    美段五小段536地號等22筆土地進行危老重建，並非以損害
    原告之權利為目的；又被告對原告並不負任何義務，自無違
    反誠信原則之情形；況且，原告迄今並未舉證證明被告有何
    以背於善良風俗方法，加損害於他人之情形，亦未敘明其所
    稱之期待權受侵害之具體內容，是原告依民法第184條第1項
    後段規定之請求，亦為無理由。
　㈢民法第101條及第148條係就契約履行及權利行使予以規範，
    而非民法第184條第2項所稱，保護他人之法律規定；且原告
    並未提出事證以證明被告有何違反民法第101條及第148條等
    規定之情形，是以，原告依民法第184條第2項規定之請求，
    自不足採。
　㈣原告依民法第100條之規定，請求被告左耳公司負損害賠償
　　責任，為無理由：
　⒈都市更新可否完成，誠屬未定之數，原告實無足受保護之期
    待權受侵害，而有因條件成就所應得之利益，是原告依民法
    第100條規定，請求期待利益損害賠償，自為無理由。
　⒉被告左耳公司係因北巿文山區景美段五小段536地號等22筆土
    地之地主請求，方撤回系爭都更計畫並申請危老重建，是被
    告並無主導撤回系爭都更計畫之情形；又被告左耳公司並無
    將原告土地納入危老重建範圍之義務，已如前述。是原告指
    稱被告左耳公司以不正當行為阻止條件成就云云，洵屬無稽
    。從而，原告依民法第100條請求被告左耳公司負損害賠償
    責任等情，顯無理由。
　㈤原告依民法第28條或公司法第23條等規定，請求被告等連帶
    負給付責任，為無理由：
　⒈原告所主張發函撤回系爭都更計畫及申請危老重建等行為，
    均係以被告左耳公司之名義為之，是被告林學智並無民法第
    184條所稱之侵權行為，亦無執行職務時，故意以不正當行
    為妨害系爭都市更新案之履行。從而，原告主張被告左耳公
    司依民法第28條規定，應與被告林學智負連帶賠償責任等語
    ，洵不足採。
　⒉又原告並未舉證證明被告林學智就處理被告左耳公司之事務
    ，有何違反法令致原告受有損害之情形。況且，被告左耳公
    司未對原告負任何賠償責任，已如前述。故原告依公司法第
    23條規定請求被告等連帶負賠償責任，難認有據。
　㈥原告請求被告應連帶給付16,800,000元，洵不足採：
　⒈原告依前開一至五之請求權基礎，主張被告應負連帶賠償責
　　任，均為無理由，已如前述。
　⒉原告土地非原告所稱無法與鄰地合併建築之畸零地，已如前
　　述。是原告稱其所有土地因無法單獨興建，依其自行製作之
　　附件一、附件二（按被告否認之），主張原告土地之價額差
　　價損害，至少計算減損292.72坪，誠屬無稽。
　⒊又系爭都更計畫僅進行至劃定更新單元階段，依都市更新條
    例規定，更新單元範圍內之土地所有權人隨時可撤銷參與本
    件都市更新同意，或有其他使本件都市更新無法完成等因素
    。換言之，縱被告未撤回系爭都更計畫申請，本件都市更新
    可否完成，誠屬未定之數，難謂有客觀之確定性預期利益，
    原告主張其受有所有土地之價額差價損害，而有民法第216
    條第2項因無法都市更新完成所失之利益，請求被告等連帶
    負損害賠償責任，金額為16,800,000元等情，洵屬無據等語
    ，資為抗辯。
　㈦並聲明：　
　⒈原告之訴及假執行之聲請均駁回。
　⒉如為不利判決，被告願供擔保，請准宣告免為假執行之宣
　　告。　　　　 
三、本件不爭執事項如下（見本院卷第274頁）：
　㈠被告左耳公司為臺北市○○區○○段○○段000地號等22筆土地都市
    更新事業計畫案實施者。
　㈡原告三人為臺北市○○區○○段○○段000○000號地號、299建號房
    屋共同所有人，合計權利為1分之1。
  ㈢107年9月10日，兩造出席臺北市都市更新及爭議處理審議會
    第340次會議，會議決議如原證二。
  ㈣於107年9月18日，兩造於喬書漢事務所進行都更協議書公證
    ，內容如原證三。
  ㈤於108年9月26日，被告函臺北市都市更新處撤回系爭都市更
    新事業計畫案。
  ㈥臺北市○○區○○段○○段000地號等22筆土地同意參與被告左耳公
    司、華鋐企業股份有限公司為起造人所提之危老重建計畫案
    進行。
四、本件爭點如下（見本院卷第410頁）：
　㈠原告依民法第544條、第227條、第226條等規定，請求被告左
    耳公司負債務不履行責任，有無理由？
　㈡原告依民法第184條第1項前段、後段、同法第2項、同法第10
    0條等規定，請求被告左耳公司負損害賠償責任，有無理由?
　㈢原告依民法第28條或公司法第23條等規定，請求被告等連帶
    負賠償責任等情，有無理由?　
五、得心證之理由：
　　本件原告主張被告左耳公司為臺北市○○區○○段○○段000地號
    等22筆土地都市更新事業計畫案實施者。原告三人為臺北市
    ○○區○○段○○段000○000號地號、299建號房屋共同所有人，合
    計權利為1分之1。於107年9月10日，兩造出席臺北市都市更
    新及爭議處理審議會第340次會議，會議決議如原證二。嗣
    於107年9月18日，兩造於喬書漢事務所進行都更協議書公證
    ，內容如原證三。復於108年9月26日，被告函臺北市都市更
    新處撤回系爭都市更新事業計畫案。臺北市○○區○○段○○段00
    0地號等22筆土地同意參與被告左耳公司、華鋐企業股份有
    限公司為起造人所提之危老重建計畫案進行等情，為被告所
    不爭執，並有臺北市政府107年10月15日府都新字第1076009
    533號函、107年度北院民公書字第000335號公証書正本之影
    本各1紙附卷可稽（見本院卷第35-48頁，堪信為真實。至於
    原告主張被告依法應負損害賠償責任乙情，則為被告否認，
    並以前詞置辯，故本件爭點厥為：㈠原告依民法第544條、第
    227條、第226條等規定，請求被告左耳公司負債務不履行責
    任，有無理由？㈡原告依民法第184條第1項前段、後段、同
    法第2項、同法第100條等規定，請求被告左耳公司負損害賠
    償責任，有無理由?㈢原告依民法第28條或公司法第23條等規
    定，請求被告等連帶負賠償責任等情，有無理由?茲就上開
    爭點分述如下：
　㈠原告依民法第544條、第227條、第226條等規定，請求被告左
    耳公司負債務不履行責任，有無理由？
　⒈經查，系爭都更協議書第1條明確記載：「甲方鄭文一、鄭文
    星、高立人願意就三人分別擁有之台北市○○區○○段○○段000○
    000地號土地與台北市○○區○○段○○段000○號房屋，各自權利
    範圍三分之一，三人合計一分之一（即上開房地全部權利）
    ，以權利變換方式參與都市更新案；嗣於都市更新完成時自
    乙方取得價值之房地。」第3條明確記載為利本件都市更新
    程序之進行，甲方地主鄭文一、鄭文星、高立人應配合權利
    變換相關事宜之執行及房屋拆除；如不配合權利變換程序、
    不願交付房屋供拆除，願依照公證法逕受強制執行，並就房
    屋拆除事項放棄提起訴訟之權利」等語，而未就都市更新案
    之實施有所記載（見本院卷第47頁），應可知該系爭都更協
    議書之目的應為約定原告履行上開義務後，得於系爭都市更
    新計畫完成後，以「權利變換」方式分配取得更新後相當價
    值之房地堪予認定。
　⒉是以，因系爭都更協議書僅係約定原告於履行義務後，得以
    於系爭都市更新計畫完成後，以「權利變換」方式分配取得
    更新後相當價值之房地，而未就系爭都市更新案之完成部分
    有所約定，自難認被告左耳公司已因系爭都更協議書之簽署
    ，而對原告負有完成系爭都市更新案之義務，是以，被告左
    耳公司雖於嗣後因故撤回系爭都更計畫，仍難認有債務不履
    行之情形。是以，原告依系爭都更協議書第1條、民法第544
    條、第266條第1項及第277條等規定，請求被告負債務不履
    行之損害賠償責任等情，難認為有理由，不應准許，應予駁
    回。
　㈡原告依民法第184條第1項前段、後段、同法第2項、同法第10
    0條等規定，請求被告左耳公司負損害賠償責任，有無理由?
　⒈查原告依系爭都更協議書第1條、民法第544條、第266條第1
    項及第277條等規定，請求被告負債務不履行之損害賠償責
    任等情，應為無理由，已於上述，是被告左耳公司就原告應
    無契約上之債務不履行之責任，堪予認定。惟本院仍應究審
    ，被告左耳公司撤回系爭都市更新計畫，而未將原告等所有
    之土地納入危老重建計畫之行為，是否該當侵權行為損害賠
    償之要件，先予敘明。
　⒉民法第184條第1項前段、後段之部分：
　⑴查被告左耳公司係於108年9月26日，經臺北市○○區○○段○○段0
    00地號等22筆土地之地主同意，申請撤回系爭都市更新計畫
    ，並改以危老方式進行重建。因原告等所持有之土地並非畸
    零地，此有吳非士建築師之檢討報告在卷可考(見本院卷第2
    35頁)，是以，基於私法自治及契約自由原則，被告左耳公
    司於進行危老重建計畫時，雖未將原告所有之568、569地號
    等2筆土地納入危老重建計畫知範圍，仍難認有故意或過失
    侵害原告權利之情形。是以，原告依民法第184條第1項前段
    之規定，請求被告左耳公司負損害賠償責任等情，應為無理
    由。
　⑵次查，原告等所持有之土地，已由吳非士建築師之檢討報告
    確認非屬畸零地，詳如上述，是被告左耳公司未將原告所有
    之568、569地號土地納入危老重建計畫，主觀上應難認有故
    意損害原告權利之情形。準此，原告等依民法第184條第1項
    前段之規定，請求被告左耳公司負損害賠償責任等情，亦認
    為有理由。
　⑶再查，原告雖主張被告應有民法第184條第2項所稱，違反保
    護他人之法律，致生損害於他人之情形，然查，原告等所持
    有之土地並非畸零地，詳如上述，是被告左耳公司於進行危
    老重建時，未將原告所有之568、569地號等2筆土地納入重
    建範圍，應難認有違反公共利益，或以損害他人為主要目的
    之情形，亦難認違反誠實信用方法之情形；原告雖又主張，
    依民法第100條、第101條之規定，被告左耳公司應就原告之
    期待權負損害賠償責任等情，惟系爭都市更新案僅進行至劃
    定更新單元階段，依都市更新條例之規定，更新單元範圍內
    之土地所有權人尚可撤銷參與系爭都市更新計畫之同意而終
    止系爭都市更新計畫；參酌都市更新案之實施所涉及之要素
    眾多，是系爭都市更新何時能完成、是否可完成等情，均未
    可得知，應難認原告就系爭都市更新案已有客觀之確定性預
    期利益，自難認原告已有學理上所稱之期待權；亦難認被告
    左耳公司依臺北市○○區○○段○○段000地號等22筆土地地主之
    請求，撤回系爭都市更新案，係以不正當行為阻止系爭都市
    更新案完成之情形。
　⑷綜上所述，原告依民法第184條第1項前段、後段、同法第2項
    、同法第100條等規定，請求被告左耳公司負損害賠償責任
    等情，均為無理由，堪予認定。
　㈢原告依民法第28條或公司法第23條等規定，請求被告林學
　　智、左耳公司連帶負賠償責任等情，有無理由?
　  經查，原告就被告林學智處理被告左耳公司事務，有何違反
    法令，致原告受有損害之事實，未能舉證已實其說。又被告
    左耳公司未對原告等負損害賠償之責任等情，詳如前述。是
    以，原告依民法第28條或公司法第23條等規定，請求被告林
    學智應與左耳公司負連帶負賠償責任等情，應難認有據。
六、綜上所述，原告依民法第544條、第227條、第226條等規定
    ，請求被告左耳公司負債務不履行損害賠償之責任；又依民
    法第184條第1項前段、後段、第2項、同法第100條等規定，
    請求被告左耳公司負損害賠償責任；再依民法第28條及公司
    法第23條等規定，請求被告等連帶負損害賠償責任，金額為
    16,800,000元等情，均為無理由，應予駁回。另原告之訴既
    經駁回，其假執行之聲請即失所附麗，應併予駁回。
七、本件事證已臻明確，兩造其餘之攻擊或防禦方法及所提之證
    據，經本院斟酌後，認為均不足以影響本判決之結果，爰不
    逐一論述，附此敘明。
八、據上論結，本件原告之訴為無理由，依民事訴訟法第78條規
    定，判決如主文。
中華民國110年11月24日
                  民事第二庭    法　官　陳雅瑩
以上正本係照原本作成。
如對本判決上訴，須於判決送達後20日內向本院提出上訴狀。如
委任律師提起上訴者，應一併繳納上訴審裁判費。
中華民國110年11月24日
                                書記官　鄭以忻